【裁判字號】    98,台上,232
【裁判日期】    980115
【裁判案由】    偽造有價證券
【裁判全文】
最高法院刑事判決              九十八年度台上字第二三二號
上  訴  人  甲○○
上列上訴人因偽造有價證券案件，不服台灣高等法院台中分院中
華民國九十五年五月十七日第二審判決（九十四年度上訴字第二
六七九號，起訴案號：台灣台中地方法院檢察署九十四年度偵字
第八六六七號），提起上訴，本院判決如下：
    主  文
原判決撤銷，發回台灣高等法院台中分院。
    理  由
本件原判決撤銷第一審之科刑判決，改判依修正前刑法連續犯、
牽連犯等規定，從一重論上訴人甲○○以連續意圖供行使之用，
而偽造金融卡罪，處有期徒刑二年二月，並為相關從刑之宣告。
固非無見。
惟按：（一）客觀上為法院認定事實及適用法律基礎之證據，雖
已調查而其內容尚未明瞭者，即與未經調查無異，如遽行判決，
仍屬應於審判期日調查之證據而未予調查。又判決雖載理由，但
不能憑以斷定其所為論述之根據者，仍屬理由不備。經查銀行磁
條金融卡之錄製資料應依財金資訊股份有限公司（下稱財金公司
）訂定之規格辦理，該項資料係儲存於磁條之第三磁軌，依財金
公司訂定，並於民國九十四年四月二十九日生效之「金融資訊系
統概要設計規格書」所載：該磁軌自起始碼至終止碼分為六大項
，其中第一大項包含「格式碼」、「客戶帳號」，第二大項包含
「國別碼」等十五個欄位，第五大項為「補充資料傳輸指示欄」
，均屬必要事項。其餘第三（附加帳號一）、四大項（附加帳號
二）及第六大項（補充資料）則為非必要事項，此有聯邦商業銀
行九十四年十月十一日（九四）聯銀業管字第五一五八號函、華
南商業銀行總行九十四年十月二十一日（九四）業推字第一一三
九四號函、及財金公司訂定之前開規格書相關部分資料在卷可稽
（見第一審卷第七六、一一八頁、第一三一至一三四頁）。本件
原判決認定上訴人基於偽造金融卡之概括犯意，於九十四年四月
二十三日後一週後之某日，以其所有之磁條卡燒錄器、筆記型電
腦及列表機等設備，將竊錄所得之原判決附件一附表（下稱附表
）一所示被害人之銀行帳號及密碼等電磁紀錄，燒錄至其所購得
原為空白內容之磁條卡中，而連續偽造附表二所示之金融卡成品
共計一百四十七張及附表一編號一一五及一二二所示之金融卡半
成品各一張。復認上訴人偽造之金融卡因「內碼」資料不完全，
未能領得款項等情。惟依前述偽造金融卡之內容須具備前揭必要
事項，如有欠缺，尚難認已偽造完成，原判決所稱「內碼」資料
不完全究何所指，尚欠明瞭，是否屬前揭磁條金融卡內容所必要
事項之欠缺，或係其他資料之不完全？即非全無疑義。因偽造金
融卡罪並未罰及未遂犯，是上開事實與上訴人是否成立偽造金融
卡罪名至有關係，自有究明之必要。原審未調查釐清，逕論處上
訴人以偽造金融卡罪刑，自有調查職責未盡及判決理由不備之違
背法令。（二）刑法第三百十五條之一之竊錄非公開活動、第三
百五十八條之無故入侵他人電腦、第三百五十九條之無故取得他
人電腦之電磁紀錄等罪，依同法第三百十九條、第三百六十三條
規定，均須告訴乃論。又告訴乃論之罪是否具備合法告訴之訴追
條件，為法院應依職權調查之事項。原判決事實認定上訴人以李
忠穎名義之電子信箱寄送電子郵件予附表一所示之人或公司，其
等收到上開電子郵件後，將讀卡機之驅動程式下載安裝於其等所
使用之電腦中，同時將電腦惡意驅動程式植入其等所使用之電腦
中。上訴人連續透過電腦竊錄附表一所示使用者之非公開活動，
並取得附表一所示使用者之銀行帳號及密碼等相關電磁紀錄。事
後上訴人每隔二、三日即先後多次收取上開含有帳號及密碼等資
料之電磁紀錄，致生損害於附表一所示之使用者等情。並於理由
說明：上訴人前揭多次妨害秘密、無故入侵他人電腦、取得他人
電磁紀錄之犯行，犯罪時間緊接，犯罪構成要件各相同，顯均係
基於概括之犯意反覆而為，皆應依修正前刑法第五十六條連續犯
規定，各論以一罪之旨（見原判決第二、三、七頁）。然查附表
一，其中除被害人黃昭勝、王宏宇（附表一編號三誤載為王宇宏
）、鄭凱丞、何信融、蕭家森、徐麗如、廖偉晶及林聰耀於警詢
時提出告訴外（見偵卷(一)〈下方頁碼〉第一二四、一二六、一二
九頁，偵卷(二)〈下方頁碼〉第一七、二０、二三、二六、二九頁
），其餘似未據被害人合法告訴。關於公訴意旨以裁判上一罪關
係起訴而未經合法告訴之前揭告訴乃論之罪部分，原判決未從程
序上為不另為公訴不受理之諭知，而併為實體上之論究，已有未
合。另其理由載述上訴人竊錄附表一編號一一０至一六五（但其
中編號一一五、一二二部分，尚查無該帳號及申請使用人）所示
使用人之非公開活動，而取得該等使用人之銀行帳號及密碼等電
磁紀錄部分，雖未經公訴人起訴，為起訴效力所及，應併予審判
等語（見原判決第七、八頁）。就未經合法告訴，其併予審判部
分，亦難認為適法。以上或係上訴意旨所指摘，或為本院得依職
權調查之事項，應認原判決有撤銷發回更審之原因。又(1)禾域國
際股份有限公司總經理任繼賢於警詢時雖陳稱：「因警方調查妨
害電腦使用案通知本公司，本公司負責人林敏惠委託我到場說明
。」「不管警方查出嫌犯是誰，本公司都要對其提出告訴。」等
語（見偵卷(一)〈下方頁碼〉第一一八、一一九頁）。然查卷內似
無委任狀，則其告訴是否合法？非無疑義。(2)附表一「遭竊錄帳
號、密碼之被害人清冊」，其中編號一與編號一六三、一六五，
編號五與編號一五四，編號七與編號一五二，編號八與編號一三
二，編號十四與編號一二七及編號一一０與編號一一一，……等
，似均有重複記載之情形。(3)附表一編號三十二、附表二編號二
十八，使用者姓名「鍾義？」，依卷附第一銀行總行書函，似均
為「鍾義  」之誤載（見第一審卷第七一頁）。案經發回，宜併
注意及之。
據上論結，應依刑事訴訟法第三百九十七條、第四百零一條，判
決如主文。
中    華    民    國  九十八  年    一    月   十五   日
                      最高法院刑事第十庭
                          審判長法官  邵  燕  玲
                                法官  李  伯  道
                                法官  孫  增  同
                                法官  李  英  勇
                                法官  林  錦  芳
      本件正本證明與原本無異
                                      書  記  官
中    華    民    國  九十八  年    一    月   十九   日
                                                      v


司法院資訊處製作；財團法人民間司法改革基金會備份。
